【裁判字號】    98,重訴,54
【裁判日期】    990128
【裁判案由】    毒品危害防制條例等
【裁判全文】
臺灣桃園地方法院刑事判決              98年度重訴字第54號
公  訴  人  臺灣桃園地方法院檢察署檢察官
被      告  乙○○
選任辯護人  吳麒律師
            陳哲民律師
上列被告因違反毒品危害防制條例等案件，經檢察官提起公訴（
98年度偵字第13449 號），及移送併辦（98年度偵字第18694 號
），本院判決如下：
    主  文
乙○○共同運輸第一級毒品，處有期徒刑拾柒年，扣案之第一級
毒品海洛因陸包（合計淨重壹仟貳佰柒拾壹點柒捌公克，純度百
分之陸拾肆點肆肆，純質淨重捌佰壹拾玖點伍肆公克），沒收銷
燬之，扣案包裹前述毒品所用之「AIRWAVES」口香糖品牌之包裝
袋只、黃色塑膠材質之包裝紙只（空包裝總重壹佰貳拾玖點
貳柒公克）、行李箱壹只、SAMSUNG 行動電話壹具（含SIM 卡貳
張），均沒收。
    事  實
一、乙○○明知海洛因係毒品危害防制條例第2 條第2 項第1 款
    所規定之第一級毒品，不得運輸，且係行政院依懲治走私條
    例第2 條第4 項授權公告「管制物品項目及其數額」所列甲
    項第4 款之管制進出口物，不得私運進口。詎乙○○以輸入
    臺灣毒品總量之四分之一為代價，受某真實姓名年籍不詳、
    自稱「楊春盛」之緬甸籍成年男子託付，2 人竟共同基於自
    中華民國境外經由空運方式私運及運輸屬管制進口物品第一
    級毒品海洛因之犯意聯絡及行為分擔，約定至乙○○所經營
    、址設緬甸仰光郊外之肥料場會合，由「楊春盛」先將以「
    AIRWAVES」口香糖品牌之包裝袋3 只、黃色塑膠材質之包裝
    紙3 只（空包裝總重1271.78 公克）分別包裝之海洛因6 包
    （合計淨重1271.78 公克，純度64.44%，純質淨重819.54公
    克），置放於1 只行李箱內，並將該行李箱交予乙○○，由
    乙○○安排將海洛因運入臺灣事宜，乙○○為求順利通關，
    另行以其所有SAMSUNG 行動電話聯絡不知情且無犯罪前科紀
    錄之友人丁○○（另為不起訴處分），佯以肥料場幫忙為由
    ，央求丁○○自臺灣前往緬甸與其會合，待丁○○抵達緬甸
    後，乙○○先將「楊春盛」交付之行李箱填塞乙○○自行就
    醫之X 光片及丁○○隨身衣服行李等物，復於98年6 月21日
    偕同丁○○搭乘中華航空公司CI-7916 號班機自緬甸仰光返
    台，並於緬甸仰光機場出境通關之前，將上開填裝衣物、隨
    身物品及海洛因等物之行李箱交由丁○○攜帶通關，欲待順
    利安全入境桃園機場後，再向丁○○取回該行李箱，以此方
    式躲避查緝，並將海洛因運輸入境我國。嗣於同日晚間7 時
    40分許，丁○○攜帶上開藏有海洛因之上開行李箱，通過桃
    園機場第一航廈入境檢查檯時，為法務部調查局臺北市調查
    處會同桃園縣調查站、臺北憲兵隊、臺北市警察局中正第二
    分局、財政部臺北關稅局人員實施嚴查作業，當場扣得其隨
    身行李箱內藏放之海洛因6 包（合計淨重1271.78 公克，純
    度64.44%，純質淨重819.54公克），包裹前述毒品所用之「
    AIRWAVES」口香糖品牌之包裝袋3 只、黃色塑膠材質之包裝
    紙3 只（空包裝總重1271.78 公克）、行李箱1 只、乙○○
    自行就醫之X 光片、繡有「乙○○」字樣之西裝上衣1 件等
    物，隨後依丁○○之供述，逕行拘提同班機之乙○○到案，
    並扣得其所有SAMSUNG 行動電話1 具（含SIM 卡2 張）。
二、案經法務部調查局臺北市調查處移送臺灣桃園地方法院檢察
    署檢察官偵查起訴，及移送併辦。
    理  由
壹、證據能力之判斷：
一、被告審判外之陳述筆錄：
  (一)按被告之自白，非出於強暴、脅迫、利誘、詐欺、疲勞訊問
    、違法羈押或其他不正之方法，且與事實相符者，得為證據
    。被告陳述其自白係出於不正之方法者，應先於其他事證而
    為調查。該自白如係經檢察官提出者，法院應命檢察官就自
    白之出於自由意志，指出證明之方法。刑事訴訟法第156 條
    第1 項、第3 項分別定有明文。本院以為，此等規定係在保
    障被告陳述之「意志決定及意志活動自由」，如被告之陳述
    非屬自白之性質，而僅係不利，或甚至有利於被告之陳述，
    如檢察官提出作為證據，基於相同意旨，仍應受前述證據能
    力之限制。
  (二)查被告、辯護人於審判期日對於檢察官提出其於98年6 月22
    日之警詢及偵查訊問筆錄均爭執其證據能力，並辯稱略以：
    司法警察於製作警詢筆錄時逕行告知其夜間不予訊問之規定
    ，而未詢問其是否同意進行夜間訊問，故意拖延時間，待翌
    日被告毒癮發作時，始製作警詢，進而移送內勤檢察官複訊
    ，並製作偵查訊問筆錄，是該警詢及偵查訊問筆錄製作時因
    被告毒癮發作，而係以不正方法取供，而無證據能力等語，
    經查：
  1.按刑事訴訟法第100 條之3 規定：「司法警察官或司法警察
    詢問犯罪嫌疑人，不得於夜間行之。但有左列情形之一者，
    不在此限︰一、經受詢問人明示同意者。二、於夜間經拘提
    或逮捕到場而查驗其人有無錯誤者。三、經檢察官或法官許
    可者。四、有急迫之情形者。犯罪嫌疑人請求立即詢問者，
    應即時為之。稱夜間者，為日出前，日沒後。」是依刑事訴
    訟法之規定，係以禁止夜間訊問為原則，例外於法有明文之
    情形始得為夜間訊問，司法警察踐行法律規定，告知夜間不
    予訊問之規定，使被告得於夜間充分休息，而於翌日始行訊
    問，實係保障被告人權，自不得反指摘此係以不正方法取供
    之理。何況，倘被告自知稍後會有毒癮發作之情，亦可依刑
    事訴訟法第100 條之3 第2 項之規定請求立即詢問，惟被告
    亦從未向司法警察請求立即詢問之情。
  2.又查，證人即本案承辦之法務部調查局臺北市調查處周至成
    調查員於本案審理時具結證稱（略以）：雖非伊製作被告乙○○警詢筆錄，惟伊有進進出出在旁觀看，因不知被告何時
    毒癮發作，故並無故意拖延至被告毒癮發作方製作筆錄之情
    ，且被告乙○○係夜間不同意訊問，於隔天才製作筆錄等語
    （詳本院卷(一)第117 頁背面至第118 頁、第119 頁背面），
    是被告所辯司法警察於製作警詢筆錄時逕行告知其夜間不予
    訊問之規定，故意拖延時間，待翌日被告毒癮發作時，始製
    作警詢等語，是否屬實，亦有可疑。
  3.何況，被告於本院審理時供稱（略以）：毒癮發作真的很痛
    苦，當時警詢時伊開頭否認，結果調查員將螢幕上的詢問內
    容一直洗掉，伊忍受不住，認調查員想伊承認，故就承認。
    調查員並未稱承認就讓伊施用海洛因，亦未稱趕快承認，就
    想辦法讓伊解毒癮，亦未看伊毒癮發作就故意不理伊，將製
    作筆錄的時間拖延，直到伊受不了，才開始製作筆錄，只是
    當時有兩三人一起製作筆錄，他們走來走去，他們拖的時間
    蠻久的。伊想不起來當時是否不同意夜間訊問，因而休息一
    夜後，於該日接近中午時才製作筆錄等語（詳本院卷(一)第11
    9 頁），並有辯護人提出之警詢錄音錄影譯文所載被告屢有
    打哈欠、以衛生紙擦眼睛、揉眼睛之情狀，以資證明被告於
    警詢筆錄製作過程有毒癮發作之情形（詳本院卷(一)第179 頁
    至第209 頁），惟被告縱有毒癮發作之情，仍可否認涉案，
    被告是否因毒癮發作希望儘速製作筆錄，係伊內心之動機，
    涉伊所供是否實在，而為證明力之問題，而與證據能力無涉
    ，依被告所供之情觀之，並無不正取供之情事。被告於98年
    6 月22日警詢及偵訊供稱（略以）：受緬甸華僑「楊春盛」
    之託，將毒品帶回臺灣，並以毒品總量四分之一為酬勞等語
    ，猶能清楚供明毒品來源、運毒酬勞等節，足知被告縱有毒
    癮發作，仍能依其自由意志，清楚交代涉案細節，而無被告
    所稱因毒癮發作致神志不清之情，至被告所引述之最高法院
    98年度台上字第3427號判決係指該被告於警詢所述係被告因
    毒癮發作陳稱拒絕夜間訊問，警員猶於夜間之凌晨1 時35分
    製作第2 次警詢筆錄，且無足以補強該警詢供述之證據，而
    認僅以被告警詢供述為他共同被告有罪判決之依據，有違證
    據法則，是該最高法院98年度台上字第3427號判決係強調被
    告供述，於無補強證據時，不得作為他共同被告有罪判決之
    唯一依據，係證明力之有無，並非辯護人所稱無證據能力之
    情，且與本案具體情節，不相符合，無從比附援引。
  4.尤其，被告於98年6 月22日經內勤檢察官複訊而製作偵訊筆
    錄時，有選任辯護人鄭三川律師在場，有該訊問筆錄附卷可
    參，殊難想像被告於律師在場之情形下，竟遭不法取供之情
    。
  5.此外，本院亦查無其他事證足證檢、警機關於製作該等筆錄
    時，有對被告施以不正方法之情事，是被告審判外之陳述係
    出於任意性，具證據能力。
二、被告以外之人於審判外之陳述筆錄：
  (一)證人即同案被告丁○○於警詢及偵查中之供述、證人周至誠
    於偵查中之證述：
    按被告以外之人於審判外之言詞或書面陳述，除法律有規定
    者外，不得作為證據，刑事訴訟法第159 條第1 項定有明文
    。查證人丁○○於警詢、偵訊所為之陳述、證人周至誠於偵
    訊所為之陳述，固屬被告以外之人於審判外之陳述，惟證人
    丁○○、周至誠業經本院審理時傳喚到庭，並予被告詰問之
    機會，並再提示證人丁○○、周至誠上開警詢、偵訊筆錄之
    要旨，由被告依法對之有對質之機會，有本院審判筆錄可按
    ，既已賦予被告反對詰問權，依「延緩對質詰問權」之法理
    ，證人丁○○於警詢、偵訊所為之陳述、證人周至誠於偵訊
    所為之陳述，與審判期日所言相符者即有證據能力，而有不
    符者，經核其等審判外陳述並無外部情狀不可信情事，符合
    刑事訴訟法第159 條之2 規定，而有證據能力，惟證明力如
    何，仍由本院依經驗及論理法則本於確信判斷之。
  (二)證人甲○○於偵訊之證述，雖屬被告以外之人於審判外之陳
    述，惟經被告及其辯護人同意作為證據，經本院審酌該陳述
    作成之情況，認為適當。
三、法務部調查局98年7 月22日調科壹字第09823020100 號濫用
    藥物實驗室鑑定書：
    按鑑定之經過及其結果，應命鑑定人以言詞或書面報告；法
    院或檢察官得囑託醫院、學校或其他相當之機關、團體為鑑
    定，或審查他人之鑑定，並準用前開規定，刑事訴訟法第20
    6 條第1 項、第208 條第1 項前段定有明文。經查，法務部
    調查局98年7 月22日調科壹字第09823020100 號濫用藥物實
    驗室鑑定書（見偵查卷第126 頁），屬檢察官指揮司法警察
    所囑託之鑑定機關，並為該機關執行毒品鑑定公務所出具書
    面鑑定報告，依刑事訴訟法第159 條之立法理由及同法第20
    6 條規定，自得為證據；且被告及辯護人於本院審理時，就
    此部分之證據能力均不爭執，迄至本件辯論終結時，亦未聲
    明異議，復核該鑑定書與檢察官主張之犯罪事實有關聯性，
    是可認前開鑑定書函具有證據能力，併此敘明。
四、有關監聽錄音及監聽譯文：
    按有事實足認被告或犯罪嫌疑人有最輕本刑為3 年以上有期
    徒刑之罪嫌，並危害國家安全或社會秩序情節重大，而有相
    當理由可信其通訊內容與本案有關，且不能或難以其他方法
    蒐集或調查證據者，得發通訊監察書，通訊保障及監察法第
    5 條第1 項第1 款定有明文。經查，本案對被告使用之門號
    0000000000、0000000000號行動電話、丙○○使用之門號00
    00000000號行動電話實施通訊監察，乃以其涉犯毒品危害防
    制條例第4 條第1 項罪嫌，為最輕本刑為3 年以上有期徒刑
    ，並危害國家安全或社會秩序情節重大，而不能或難以其他
    方法蒐集或調查證據，爰經法院准予實施通訊監察，所得監
    聽譯文內容（見本院卷(二)第14頁至第50頁）合於通訊保障及
    監察法所定要件而取得之證據，亦為被告及其辯護人所不爭
    執，且與本案事實具有自然關聯性，復查無事證足認有違背
    法定程序或經偽造、變造所取得之情事，自應認有證據能力
    。再者，被告亦坦承上開門號為渠所使用，並對監聽錄音之
    譯文內容表示無意見，且被告於監聽過程中所透露犯罪行為
    之陳述，係基於自由意思所為，而監聽取得之錄音，是憑機
    械力照被告之陳述所錄製，並未具操作者個人主觀之意見，
    又監聽錄音內容所呈現者，即為待證事實本身，並非擬援用
    經錄音之對話以證明發生於對話前之另一歷史社會事實，是
    以監聽錄音相對於所欲證明之待證事實，非屬供述證據，核
    無傳聞法則之適用。又監聽譯文則係執行監聽機關依通訊保
    障及監察法第16條第1 項規定，向通信監察書核發人所提有
    關執行情形報告之一部分，核屬公務員職務上製作之紀錄文
    書，且無證據可認製作者有故為出入，或譯文內容存有詐偽
    等顯不可信之情況，因之，本院審酌該譯文係循法而為等上
    揭諸情，認以之作為證據要屬適當，合先敘明。
五、另被告通關及查緝現場蒐證光碟片、指示丁○○出國登機流
    程之手抄備忘錄1 紙、現場相片、扣案之海洛因6 包（合計
    淨重1271.78 公克，純度64.44%，純質淨重819.54公克），
    包裹前述毒品所用之「AIRWAVES」口香糖品牌之包裝袋3 只
    、黃色塑膠材質之包裝紙3 只（空包裝總重1271.78 公克）
    、行李箱1 只、行李箱1 只、行李箱1 只、乙○○自行就醫
    之X 光片、繡有「乙○○」字樣之西裝上衣1 件，SAMSUNG
    行動電話1 具（含SIM 卡2 張），均與本案事實具有自然關
    聯性，復分屬書證、物證性質，亦無事證足認有違背法定程
    序或經偽造、變造所取得之情事，，而被告及其辯護人對此
    部分之證據能力亦無意見，是堪認皆有證據能力，附此敘明
    。
貳、認定事實所憑之證據及理由：
一、訊據被告乙○○於本院審理時固坦承以電話聯絡丁○○自臺
    灣前往緬甸，並指示其出國登機流程，所有機票食宿均由伊
    聯絡旅行社辦理，並負擔該機票食宿費用，伊原安排丁○○
    與丙○○一同自臺灣前往緬甸，因丙○○家人反對，僅丁○○赴緬甸；伊知悉丁○○運輸第一級毒品海洛因回臺，該毒
    品為「楊春盛」所有，且與丁○○搭乘同班飛機回臺，運輸
    毒品之利潤為毒品總量四分之一等情，惟矢口否認有前揭運
    輸第一級毒品海洛因之犯行，辯稱略以：丁○○係受楊春盛
    之託運輸第一級毒品海洛因，與伊無關；伊有一再勸丁○○
    勿做違法之事云云。經查：
    前開犯罪事實，業經被告於警詢及98年6 月22日偵訊時均坦
    承不諱，又證人丁○○於本院審理時亦證述（略以）：98年
    6 月間乙○○以電話叫伊與丙○○一起至旅行社辦理赴緬甸
    所需之護照等手續，期間曾有重拍照片以供旅行社辦理護照
    之情形，機票食宿均由被告乙○○負責，因丙○○家人反對
    ，僅伊搭機前往緬甸，因伊沒有出過國，很緊張，還在機場
    詢問別人出國手續如何辦理，伊在緬甸期間均待在旅館房間
    ，僅吃飯時間由1 緬甸人帶伊外出吃飯，最後1 天住在被告
    乙○○之公寓，其原先所攜帶放有衣服之行李袋係在公寓被
    拿走；伊都稱呼被告乙○○為「大仔」（台語），伊回臺入
    關時所攜之行李箱係伊於前往緬甸機場途中，被告乙○○交
    給伊的，伊不知該行李箱係何人上鎖，亦不知鑰匙何在；伊
    不知被告乙○○要伊帶毒品回臺，亦不知被告乙○○交給伊
    之行李箱藏有毒品；伊與被告乙○○回臺時搭乘同一班機，
    但沒有坐在一起，亦未交談等語（詳本院卷(一)第218 頁至第
    224 頁），核與其於警詢所述（略以）：98年6 月16日或17
    日「大仔」（乙○○）打電話叫伊去緬甸1 趟；「大仔」於
    5 月初即叫伊與丙○○去辦好護照、簽證，機票係旅行社叫
    伊去拿，不知何人出錢，該旅行社小姐交給伊2 張紙條，記
    載抵達緬甸如何出關，及在何處等「大仔」，在緬甸要搭機
    回臺時，「大仔」將該裝有毒品之行李箱交給伊，伊不知行
    李箱有上鎖，也不知鑰匙何人保管，係遭警查獲後始知行李
    箱內有伊之衣服及乙○○之X 光片，伊不知行李箱內藏有毒
    品，該繡有「乙○○」字樣之西裝係與乙○○同行之緬甸人
    在出發前往緬甸機場搭機回臺時交給伊，叫伊拿著，伊認為
    係叫伊遮住左手之刺青，所以伊於回臺入境通關時一直以該
    西裝上衣包覆於左手等語（詳偵查卷第17頁至第19頁），及
    於偵訊時所述（略以）：乙○○幫伊辦好護照，並於6 月17
    日打電話叫伊去旅行社拿機票，旅行社給伊之通知稱「兩位
    」等語，係因本來丙○○也要去，因家裡有事未去，在緬甸
    均在飯店房間內，食宿費用由他人支付，最後一晚睡在乙○○之公寓，伊放有衣服之行李袋被拿走，回臺時伊與乙○○
    、緬甸人林先生坐計程車至緬甸機場，通關後乙○○在機場
    內親自將扣案行李箱交給伊，叫伊提該行李箱，直到回臺入
    關等語，伊不知行李箱內藏有毒品等語（詳偵查卷第44頁至
    第45頁、第132 頁），均大致相符；復有證人丙○○於本院
    審理時亦證述（略以）：丁○○稱呼乙○○為「大仔」（台
    語），6 月間丁○○找伊一起去緬甸，並稱曹大哥（乙○○
    ）叫伊等去辦護照，要帶伊等一起出國走走，並出機票錢及
    所有之費用，伊不想出國，因丁○○的媽媽認識乙○○，才
    想找丁○○的媽媽幫忙說此事等語（詳本院卷(一)第225 頁至
    第229 頁背面），核與其於偵訊所述（略以）：丁○○轉達
    稱，乙○○要伊與丁○○一同前往緬甸，因伊家人反對而未
    成行等語（詳偵查卷第45頁至第46頁），均大致相符，又有
    證人即法務部調查局臺北市調查處調查員周至誠於於本院審
    理時亦證述（略以）：因對乙○○、丙○○之電話實施通訊
    監察，自通訊內容得知「阿麒」與丙○○一起去辦理護照，
    再從班機之旅客名單過濾未曾出國，第1 次辦護照，且與丙○○同為在北投一帶活動之人，而查悉該「阿麒」為丁○○
    ，且伊製作通訊監察譯文獲悉：丙○○曾打電話予丁○○稱
    護照遭其母扣下，要丁○○請其母代他向老大（乙○○）說
    他無法出國等語（詳本院卷(一)第114 頁至第118 頁），核與
    其於偵訊所述（略以）：因上線監聽乙○○、丙○○之電話
    得知丁○○於相近時間辦理緬甸簽證，且丙○○稱乙○○為
    老大，因而研判丁○○擔任運輸毒品之交通，查獲經過係對
    乙○○、丁○○用入境嚴查之方式作入境管制，該2 人坐同
    一班飛機，一前一後通關，丁○○先通關，被查獲有毒品，
    並供稱毒品是乙○○的，惟並無證據顯示丁○○知悉行李中
    夾藏毒品，就乙○○來說，像丁○○這種無前科，未曾出國
    之人，是最好之毒品交通人選等語（詳偵查卷第66頁至第67
    頁），大致相符；復有證人即富邦旅行社職員甲○○於偵訊
    所述（略以）：乙○○係伊客人，伊都稱其曹大哥，伊未曾
    代遞登機指示手抄本，其上字跡亦非其所為等語供參（詳偵
    查卷第104 頁），復有98年4 月29日11時29分通訊監察譯文
    ：「A （乙○○）：喂，吳小姐，謝謝。B （富邦旅行社職
    員）：你是曹先生，你還沒有出國對不對？A ：對、對、對
    。B ：你等一下喔、曹先生嗎？A ：對、對。B ：那個、你
    認識「丁○○」嗎？A ：「丁○○」嗎？嗯。知道，認識。
    B ：你聯絡得到他嗎？因為他手機沒人接，然後他的護照被
    退件。A ：護照被退件？B ：申請被退件。是他的身分證因
    為是3 年前的，跟現在長得太不一樣了，所以外交部希望把
    身分證換他現在新的相片。A ：好、好。B ：然後再來辦。
    A ：好，我會打電話給他。」、98年4 月29日11時42分通訊
    監察譯文：「A （丙○○）：喂。B （乙○○）：喂，小宇
    。A ：嗯、嗯、大仔。B ：我跟你講。A ：嗯。B ：你叫阿
    麒趕快打過去給旅行社，阿麒的身分證不行。A ：不行哦？
    B ：阿麒的身分證是3 年前的不一樣不行，你叫他趕快打電
    話給旅行社，快點。A ：哦，好、好、好。B ：阿麒是不是
    丁○○？A ：嗯，對。B ：對、對、這樣對，那趕快叫他打
    去。A ：好，這樣我知道。」、98年4 月29日11時43分通訊
    監察譯文：「A （丙○○）將乙○○告知之事轉述予B （丁○○），並將旅行社電話00-00000000 告訴B （丁○○）」
    、98年6 月16日16時42分通訊監察譯文：「…A （丙○○）
    ：剛才「狗大仔」（指乙○○）打給阿麒（指丁○○）。B
    （「文良）：嗯。A ：他說後天我們（指丁○○、丙○○2
    人）跟他出國，不要跟別人說。…」、98年6 月16日20時34
    分通訊監察譯文：「A （丙○○）：喂，華哥。B （「華哥
    」持丁○○手機）：跟我問你喔，老大跟你說什麼？A ：沒
    有啦，因為他剛剛在車上是跟我們講說，因為他叫我們出去
    嘛。…A ：他就說機票、嗯、大仔旅行社已經用好了，就去
    啊這樣。…A ：好，我知道啊，我都沒有講。那現在要怎麼
    辦，我不想去，我想找阿麒他媽救命。B ：好啊、好啊，你
    叫阿麒他媽說啊。」，有該通訊監察譯文附卷可參（見本院
    卷(二)第14頁至第50頁），依該該通訊監察譯文足知乙○○代
    為聯絡旅行社辦理丁○○、丙○○2 人出國赴緬甸之手續。
    其間曾有丁○○重拍照片以供旅行社辦理護照之情形。乙○○於98年6 月16日以電話聯絡丁○○、丙○○自臺灣前往緬
    甸，並買妥機票，因丙○○不願前往而央求丁○○之母代向
    乙○○說此事等情。是可佐丁○○、丙○○於本院審理時所
    證述經乙○○安排赴緬甸，因丙○○不願前往而央求丁○○
    之母代向乙○○說此事等事情經過，均與事實相符。並有被
    告通關及查緝現場蒐證光碟片、指示丁○○出國登機流程之
    手抄備忘錄1 紙、現場相片、扣案之海洛因6 包（合計淨重
    1271.78 公克，純度64.44%，純質淨重819.54公克），包裹
    前述毒品所用之「AIRWAVES」口香糖品牌之包裝袋3 只、黃
    色塑膠材質之包裝紙3 只（空包裝總重1271.78 公克）、行
    李箱1 只、乙○○自行就醫之X 光片、其內裡繡有「乙○○
    」字樣之西裝上衣1 件，SAMSUNG 行動電話1 具（含SIM 卡
    2 張）可資佐證。而扣案白粉6 包，經鑑定結果確均含第一
    級毒品海洛因成分，合計淨重1271.78 公克，空包裝總重12
    71.78 公克，純度64.44%，純質淨重819.54公克，此有法務
    部調查局98年7 月22日調科壹字第09823020100 號鑑定通知
    書1 件在卷可憑。綜此，由上開證人證詞、證物等補強證物
    ，足證被告前開警詢及98年6 月22日偵訊中出於任意性自白
    核與事實相符。
二、雖被告乙○○於98年8 月13日於偵訊中及本院審理中改稱（
    略以）：伊於緬甸知悉楊春盛叫丁○○攜帶毒品回臺，伊即
    多次當面勸丁○○「要三思而行，不要意氣用事」，不要攜
    帶毒品回臺，在丁○○要登機回臺那一天，伊趕緊候補機位
    看事情究竟會變成怎樣等語，惟此與丁○○於警詢、偵訊及
    本院審理時之證述均不符，尤其，丁○○明確證述該扣案上
    鎖之裝有海洛因6 包之行李箱1 只係由乙○○在緬甸機場親
    自交給伊等語，而經本院當庭勘驗自扣案行李箱內另查獲扣
    案之乙○○X 光片1 包，另丁○○所證述該內裡繡有「乙○○」字樣之西裝上衣係與乙○○同行之緬甸人在出發前往緬
    甸機場搭機回臺時交給伊，叫伊拿著，伊認為係叫伊遮住左
    手之刺青，所以伊於回臺入境通關時一直以該西裝上衣包覆
    於左手等語之該西裝上衣經本院當庭勘驗其內裡確繡有「乙○○」字樣，有勘驗筆錄附卷可佐（詳本院卷(二)第7 頁），
    而被告乙○○於本院審理時亦供稱該行李箱1 只、X 光片1
    包、西裝上衣均為伊所有無誤，足認該行李箱內之毒品、X
    光片1 包等物均由被告乙○○裝填上鎖等情，自不容被告乙○○卸責推稱與伊無關云云，而被告乙○○明知丁○○攜帶
    毒品返臺，竟仍執意同行，並如其所述「看事情究竟會變成
    怎樣」等語，可知被告乙○○顯係擔任押運毒品運輸之角色
    ，而與本件運輸毒品難脫干係。
三、綜上，被告運輸第一級毒品及私運管制物品出口之事證已臻
    明確，犯行堪予認定，應依法論科。
、論罪科刑之依據：
一、核被告所為分別係犯毒品危害防制條例第4 條第1 項之運輸
    第一級毒品罪及懲治走私條例第2 條第1 項之私運管制物品
    進口罪。被告利用不知情之丁○○將之運輸入境，以遂其運
    輸、走私第一級毒品之犯行，為間接正犯。又被告以一私運
    行為，觸犯上述二者保護法益不同之罪名，屬想像競合犯，
    應依刑法第55條之規定，從一重之運輸第一級毒品罪處斷。
    被告與緬甸該名真實姓名年籍不詳「楊春盛」之男子間有犯
    意之聯絡及行為之分擔，皆為共同正犯。末按被告受「楊春
    盛」指示參與運毒，所為雖顯係不法，惟楊春盛始係此次籌
    畫運毒事宜之主謀，被告係受其指示而為，代為尋找不知情
    之丁○○作為俗稱「交通」之運輸毒品角色，被告則擔任押
    運毒品運輸之角色，是對被告即使宣告法定最低刑度之無期
    徒刑，猶嫌過重，自有「情輕法重」之憾，依據司法院大法
    官會議釋字第263 號解釋之意旨，並依被告客觀之犯行與主
    觀之惡性2 者加以考量，被告所為已屬犯罪之情狀可憫恕者
    ，且對其處以有期徒刑，已可達社會防衛之目的，爰適用修
    正後刑法第59條之規定酌量減輕其刑，如此量刑，始符合憲
    法比例原則（另參見最高法院95年度台上字第788 號判決意
    旨）。爰審酌被告係受「楊春盛」指使，尚非主謀，且不知
    情之丁○○夾帶之毒品因及時查獲而未流出市面造成重大危
    害，並參酌被告代為尋找不知情之丁○○作為俗稱「交通」
    之運輸毒品角色，被告則擔任押運毒品運輸之角色之情節，
    被告犯後於本院翻異前詞，否認犯行，再參酌查獲毒品之數
    量等一切情狀，量處如主文所示之刑，以示懲戒。
二、沒收之諭知：
  (一)扣案之第一級毒品海洛因6 包（合計淨重1271.78 公克，純
    度64.44%，純質淨重819.54公克），不問屬於犯人與否，應
    依毒品危害防制條例第18條第1 項前段規定，併予宣告沒收
    並銷燬。而扣案之用以包裝前述第一級毒品海洛因所用之「
    AIRWAVES」口香糖品牌之包裝袋3 只、黃色塑膠材質之包裝
    紙3 只（空包裝總重1271.78 公克），既能與第一級毒品海
    洛因分別秤其重量，有前揭鑑定書1 紙在卷可考，則與第一
    級毒品海洛因即無難以析離而無法個別宣告沒收之情事（最
    高法院92年度台上字第6911號刑事判決意旨可資參照），而
    該「AIRWAVES」口香糖品牌之包裝袋3 只、黃色塑膠材質之
    包裝紙3 只具有防止本件第一級毒品海洛因裸露、逸出及潮
    濕之功用，並便於攜帶及運輸，應依毒品危害防制條例第19
    條第1 項規定，併予宣告沒收。
  (二)又扣案行李箱1 只係藏放本案毒品所用之物，被告亦自陳該
    扣案行李箱1 只為其所有之物等語在卷，為被告所有供運輸
    第一級毒品所用之物，應依毒品危害防制條例第19條第1 項
    規定宣告沒收之。
  (三)又扣案SAMSUNG 行動電話1 具（含SIM 卡2 張，按行動電話
    服務須以通話晶片卡為使用介面，因此電信公司於出租行動
    電話門號予消費者使用時，即同時附帶提供晶片卡給消費者
    作為門號使用之介面，故電信公司接受消費者申辦門號並將
    該門號開通上線時，該晶片卡之所有權亦移轉於消費者，自
    不能認該晶片卡仍屬電信公司所有之物。最高法院97年度台
    上字第1952號判決、97年度台上字第2230號判決意旨參照）
    係被告所有用以接聽聯繫運輸海洛因之電話使用之物，被告
    亦自陳該扣案手機為其所有之物等語在卷，為被告所有供運
    輸第一級毒品所用之物，應依毒品危害防制條例第19條第1
    項規定宣告沒收之。
據上論斷，應依刑事訴訟法第299 條第1 項前段，懲治走私條例
第2 條第1 項、第11條，毒品危害防制條例第4 條第1 項，毒品
危害防制條例第18條第1 項前段、第19條第1 項，刑法第11條前
段、第28條、第55條、第59條，判決如主文。
本案經檢察官洪敏超到庭執行職務
中    華    民    國    99    年    1     月    28    日
                  刑事第六庭  審判長法  官  錢建榮
                                    法  官  呂美玲
                                    法  官  宣玉華
以上正本證明與原本無異。
如不服本判決應於收受判決後10日內向本院提出上訴書狀，並應
敘述具體理由。其未敘述上訴理由者，應於上訴期間屆滿後20日
內向本院補提理由書(均須按他造當事人之人數附繕本)「切勿逕
送上級法院」。
                                    書記官  陳育萱
中    華    民    國    99    年    2     月    6     日
附錄本案論罪科刑法條：
懲治走私條例第2條
私運管制物品進口、出口逾公告數額者，處7 年以下有期徒刑，
得併科新臺幣3 百萬元以下罰金。
前項之未遂犯罰之。
第1 項所稱管制物品及其數額，由行政院公告之。
毒品危害防制條例第4條
製造、運輸、販賣第一級毒品者，處死刑或無期徒刑；處無期徒
刑者，得併科新臺幣2 千萬元以下罰金。
製造、運輸、販賣第二級毒品者，處無期徒刑或7 年以上有期徒
刑，得併科新臺幣1 千萬元以下罰金。
製造、運輸、販賣第三級毒品者，處5 年以上有期徒刑，得併科
新臺幣7 百萬元以下罰金。
製造、運輸、販賣第四級毒品者，處3 年以上10年以下有期徒刑
，得併科新臺幣3 百萬元以下罰金。
製造、運輸、販賣專供製造或施用毒品之器具者，處1 年以上7
年以下有期徒刑，得併科新臺幣1 百萬元以下罰金。
前五項之未遂犯罰之。
毒品危害防制條例第18條
查獲之第一、二級毒品及專供製造或施用第一、二級毒品之器具
，不問屬於犯人與否，均沒收銷燬之；查獲之第三、四級毒品及
製造或施用毒品之器具，無正當理由而擅自持有者，均沒入銷燬
之。但合於醫藥、研究或訓練之用者，得不予銷燬。
前項合於醫藥、研究或訓練用毒品或器具之管理辦法，由法務部
會同行政院衛生署定之。
毒品危害防制條例第19條
犯第4 條至第9 條、第12條、第13條或第14條第1 項、第2 項之
罪者，其供犯罪所用或因犯罪所得之財物，均沒收之，如全部或
一部不能沒收時，追徵其價額或以其財產抵償之。
為保全前項價額之追徵或以財產抵償，得於必要範圍內扣押其財
產。
犯第4 條之罪所使用之水、陸、空交通工具沒收之。

司法院資訊處製作；財團法人民間司法改革基金會備份。
